【裁判字號】    92,交聲更,2
【裁判日期】    970630
【裁判案由】    違反道路交通管理處罰條例聲明異議
【裁判全文】
臺灣桃園地方法院刑事交通事件裁定     92年度交聲更字第2號
原處分機關  交通部公路總局新竹區監理所桃園監理站
異  議  人  甲○○
                    國民
異議代理人  乙○○
上列異議人因違反道路交通管理處罰條例案件，對於交通部公路
總局新竹區監理所桃園監理站民國91年4 月25日桃監裁五字第駕
裁52－D9A028296 號裁決書所為之處分（原舉發通知單案號：桃
園縣警察局桃警局交字第D9A028296 號），聲明異議，經法院裁
定後，臺灣高等法院以91年度交抗字第1135號裁定撤銷，發回本
院，本院裁定如下：
    主  文
原處分撤銷。
甲○○汽車駕駛人，行經有燈光號誌管制之交岔路口紅燈右轉，
處罰鍰新臺幣玖佰元，並記違規點數點。
    理    由
壹、程序部分－關於聲請釋憲經大法官決議不受理之說明
一、按法院受理有關交通事件，準用刑事訴訟法之規定；其處理
    辦法，由司法院會同行政院定之。道路交通管理處罰條例第
    八十九條定有明文。司法院因而會同行政院於民國五十八年
    發布「道路交通案件處理辦法」（以下稱處理辦法），其間
    並經數次修正。針對違反道路交通管理條例所生聲明異議案
    件，處理辦法第四條第一項規定「聲明異議案件之處理，除
    準用刑事訴訟法有關規定外，依本辦法之規定處理之」，殊
    不論處理辦法第四條第一項規定所生「準用刑事訴訟法及適
    用處理辦法，孰先孰後」之爭議，本院認為道路交通違規之
    處罰種類，不外「罰鍰」，「吊扣」或「吊銷」駕駛執照或
    車輛牌照或執業登記證，「沒入」車輛或其他物品，公布姓
    名、接受交通安全講習、記違規紀錄、記點等，與行政罰法
    第二條所明定「裁罰性之不利處分」類同。大法官釋字第四
    一八號解釋理由書亦謂：「道路交通管理處罰條例中所規定
    之處罰計有罰鍰、吊扣駕駛執照及汽車牌照等，均係行政機
    關對違反秩序行為之裁罰性行政處分」等語。而行政罰事件
    及刑事案件之「事物本質」有別，行政罰與刑罰之區別，不
    論採多數說的「量的區別說」或有力說的「修正量的區別理
    論」，一旦事物本質定性為行政罰或刑罰範疇後，其後續的
    處理程序即應針對事件特性而有不同之設計，簡言之，本質
    屬行政（罰）事件者，實體法應適用「行政罰法」，程序法
    上應即適用訴願法及行政訴訟法；屬刑事案件者，應適用刑
    法、刑事特別法，程序上適用刑事訴訟法等其他特別程序法
    ，如此方符區分不同訴訟制度之事物本質及符合平等原則。
    惟本條例第八十九條（及處理辦法第四條第一項）竟強令「
    聲明異議案件準用刑事訴訟法」，其已違事物本質而有違憲
    法第七條所宣示之平等原則，此處「迫使」法院準用刑事訴
    訟法之立法形成自由，固有其過去的時代背景，惟於今觀之
    ，已超越「合理正當」界限，違反憲法第八條之正當法律程
    序原則。猶有甚者，所謂「正當合理」之要求，實相當於憲
    法第十六條訴訟權之制度保障核心，乃建立訴訟程序的最低
    憲法要求，也就是藉此達到「有效權利保障」之最低要求，
    因而如立法者以本質上無從適用或準用之程序法律，要求司
    法者遵守，如此已屬不當限制訴訟權的行使，並有違反憲法
    第二十三條之比例原則。
二、本院基於上述確信，因而就所受理聲明異議之案件中，揀選
    較具爭議之十三件個案，陸續裁定停止審理，而於九十五年
    一月十七日提出釋憲聲請書，向司法院大法官聲請解釋本條
    例第八十九條之合憲性，並於聲請書特別敘明聲請標的為「
    道路交通管理處罰條例「第八十九條」，與大法官前曾公布
    之釋字第四一八號解釋尚無牴觸，蓋釋字第四一八號解釋僅
    係針對本條例「第八十七條」關於（審判）管轄法院的指示
    條文認為合憲，換言之，其解釋效力及射程範圍僅及於第八
    十七條，至於第八十九條的準用規定，亦即普通法院所應適
    用之司法程序，是否亦委由立法者有自由之形成空間，尚非
    該號解釋所欲處理之標的。蓋自該號解釋聲請人民之聲請意
    旨觀之，第八十九條並非其聲請標的，且大法官亦未逾越聲
    請標的之形式限制，而藉「裁判重要關聯性」理論，將其解
    釋範圍擴及於其他有相關聯性之條文，故解釋理由書雖曾提
    及「適用何種司法程序則屬立法者之權限」等語，惟綜觀解
    釋文及理由書，該段文字並非聲請標的，亦非解釋標的所得
    涵蓋，更非形成「解釋主文」所不可或缺的「解釋主要理由
    」，應僅屬「解釋傍論」，未生任何形式或實質上之拘束力
    。總之，大法官當時尚未有意識去審查第八十九條準用規定
    之違憲與否。無奈司法院大法官仍執釋字第四一八號解釋為
    由，認為本院聲請，無再予解釋之必要，而於九十六年九月
    十四日第一三一一次決議不受理。大法官不受理之理由（略
    以）：「查憲法第十六條保障人民訴訟權，係指人民於其權
    利遭受侵害時，有請求法院救濟之權利，法院亦有依法審判
    之義務而言。至立法機關將性質特殊之行政爭訟事件劃歸何
    種法院審理、適用何種司法程序，則屬立法者之權限，應由
    立法者衡酌權利之具體內涵、訴訟案件之性質及既有訴訟制
    度之功能等因素，以法律妥為合理之規定。道路交通管理處
    罰條例受處分人因交通事件對行政機關處罰而不服者，應由
    普通法院之交通法庭審理，而非如一般行政爭訟事件循訴願
    、再訴願及行政訴訟程序，請求救濟。此係立法機關基於行
    政處分而受影響之權益性質、事件發生之頻率及其終局裁判
    之急迫性以及受理爭訟案件機關之負荷能力等因素之考量，
    進而兼顧案件之特性及既有訴訟制度之功能而為設計，顯已
    符合正當法律程序，其與憲法第十六條保障人民訴訟權之意
    旨尚無牴觸，業經本院以釋字第四一八號解釋闡釋甚明（釋
    字第四一八號解釋理由書參照）。茲聲請人所指之道路交通
    管理處罰條例第八十九條前段準用刑事訴訟法之規定，既屬
    『適用司法程序』之範疇，而其復經本院前開釋字第四一八
    號解釋如上，則本件之聲請，自無再予解釋之必要，應不予
    受理」。有司法院九十六年九月二十一日院台大二字第0960
    019987號函及所附當次會議議事錄節本在卷可查。本件既經
    大法官決議不受理，本院祇得依法審判，合先敘明。
貳、實體部分
一、聲明異議意旨（略以）：異議人於九十一年二月三日下午五
    時二十分，駕駛G7－3521號自小客車，由大華往桃園方向行
    駛，行經大竹路與大新路口，進入停車線時是綠燈，因路口
    壅塞跟在大貨車後面緩慢行駛，右轉後才變紅燈，向前行駛
    約百公尺處之紅綠燈前為二位警員攔停，員警只說「行照駕
    照」，異議人以為是臨檢，隨即出示行照、駕照，然其中一
    位員警走向後方逕行填單，異議人下車查問，員警說「你剛
    才闖紅燈」，異議人自認並未違規，爰具狀聲明異議等語。
二、按違反道路交通管理處罰條例之處罰性質，本質上係屬行政
    罰，而非刑罰，自應依九十五年二月五日生效施行之行政罰
    法，為其基本法（行政罰法第一條「違反行政法上義務而受
    罰鍰、沒入或其他種類行政罰之處罰時，適用本法。但其他
    法律有特別規定者，從其規定」參見）。又按行為後法律或
    自治條例有變更者，適用行政機關最初裁處時之法律或自治
    條例。但裁處前之法律或自治條例有利於受處罰者，適用最
    有利於受處罰者之規定。行政罰法第五條定有明文。本條適
    用究係「從新從優」原則或「從舊從優」原則，以及所謂「
    裁處時」是否包含行政救濟甚或司法救濟程序時點，容有進
    一步說明之必要：
  (一)依「程序從新原則」，行政機關於行政處理程序進行中，因
    制定新法規，或應適用之法規修正，此時尚在進行中之行政
    程序，即應適用新公布之法規範處理。亦即法規公布生效後
    ，即應適用新生效之法規範處理後續之行政程序，此即學說
    上所稱「法規範的立即效力」。惟須留意者，因為程序從新
    原則，係將新法適用於過去已發生，但未終結之程序法律關
    係，因此可能發生所謂「法規不真正溯及既往」之問題，此
    時不論立法者制定新法規，或行政機關適用新法規，均仍受
    公法上信賴保護原則的限制（類推適用司法院大法官議決釋
    字第五二五號及第五二九號解釋意旨參見）。至於程序雖依
    據新法，惟實體法律關係仍應依「行為時」之法規，亦即「
    程序從新，實體從舊原則」仍係適用法規範的基本原則，附
    此敘明。
  (二)正如上述，因行政機關適用修正後新法，可能發生類似不利
    溯及之法律效果，所以立法者早在中央法規標準法第十八條
    即宣示所謂「從新從優原則」之規定：「各機關受理人民聲
    請許可案件適用法規時，除依其性質應適用行為時之法規外
    ，如在處理程序終結前，據以准許之法規有變更者，適用新
    法規。但舊法規有利於當事人而新法規未廢除或禁止所聲請
    之事項者，適用舊法規」。惟依本條規定，其適用之前提要
    件有二：1.對於人民申請許可之案件，且已經提出申請者；
    2.行政機關在處理程序終結前，據以准許之法規有變更，亦
    即在行政機關作出行政行為等措施之前，本來據以准許之法
    規已有變更。至本條所謂「處理程序」，實務上向來認為係
    指（行政）主管機關處理事件之程序而言，並不包括「行政
    救濟」之程序在內。故主管機關受理人民聲請許可案件，其
    處理程序終結後，在行政救濟程序進行中法規有變更者，仍
    應適用舊法。換言之，仍應適用實體從舊程序從新之原則處
    理之（最高行政法院六十二年判字第五０七號判例、七十二
    年判字第一六五一號判例參見）。亦即於行政救濟之司法程
    序，雖程序從新，惟實體仍從舊。
  (三)行政罰法係規範處罰人民，即對人民為限制或不利益處分之
    基本法，與上述中央法規標準法第十八條係規範人民聲請許
    可之案件，本質上為授益處分性質者，仍有不同。毋寧稅捐
    稽徵法第四十八條之三所規定：「納稅義務人違反本法或稅
    法之規定，適用裁處時之法律。但裁處前之法律有利於納稅
    義務人者，適用最有利於納稅義務人之法律」，與行政罰法
    第五條之規定及性質較為相符（修正前刑法第二條第一項亦
    規定所謂「從新從輕」原則）。本院以為，前述中央法規標
    準法第十八條所宣示的「從新從優」原則，已屬一般法律適
    用原則，本亦應適用於行政罰之裁罰案件，至上述行政法院
    兩則判例，解釋中央法規標準法第十八條所稱「處理程序」
    ，限於行政機關處理事件之程序，而不包括「行政救濟程序
    」之見解，應認為係對於人民主動聲請之案件（即授益處分
    ），尚不能及於人民被動處罰之案件（即不利益處分），蓋
    處罰人民之（實體）法律嗣後如有變更，而較有利於人民，
    基於「從優原則」，自仍應適用修正後有利於人民之法律，
    此項原則，即使於行政救濟（訴願程序）及司法救濟（行政
    訴訟程序），亦同有適用，參諸上述稅捐稽徵法第四十八條
    之三之修正理由，亦指明所謂「裁處」包括「訴願、再訴願
    及行政訴訟之決定或判決」在內，更足證之。最高行政法院
    八十九年九月十三日八十九年度九月份第一次庭長法官聯席
    會議決議，解釋捐稽徵法第四十八條之三之「裁處時」，亦
    同此見解。
  (四)綜上所述，行政罰法第五條所定「裁處時」，應以最有利於
    行為人之解釋，以目的性擴張之方法，使之包括「訴願及行
    政訴訟之決定或判決」時，始符立法者要求之「從優原則，
    且如此解釋，換言之，不論係「程序從新」或「程序從新，
    實體從舊」，均有從優原則之適用，且為最有利於行為人之
    解釋，不限於行政處分作成時之法律，尚包括提起行政救濟
    及司法救濟時之法律。
  (五)查道路交通管理處罰條例所規定之罰鍰、記違規點數之裁罰
    ，本屬行政罰之性質（行政罰法第一條、第二條第四款將罰
    鍰、記點處分均定性為行政罰）。是本案就道路交通管理處
    罰條例處罰規定，應適用行政罰法第五條「從新從優」原則
    ，為比較適用。按道路交通管理處罰條例第五十三條於九十
    四年十二月二十八日修正公布，於九十五年七月一日施行。
    觀諸修正前之規定：汽車駕駛人，行經有燈光號誌管制之交
    岔路口闖紅燈者，處新臺幣一千八百元以上五千四百元以下
    罰鍰。而修正後之新法保留原條文，並增列第二項：前項紅
    燈右轉行為者，處六百元以上一千八百元以下罰鍰。經查本
    件處分之舉發違規事實為「紅燈右轉」，修正後之條文已增
    列該項違規之處罰規定，相較修正前紅燈右轉之違規事實一
    律適用該條例第五十三條第一項闖紅燈之規定裁罰，修正後
    之新法更有利於人民，本院自應適用修正後之道路交通管理
    處罰條例第五十三條第二項規定處理。
三、又按異議人行為時有效之「違反道路交通管理事件統一裁罰
    標準及處理細則」（以下簡稱裁處細則）第十一條第一項第
    一款中段規定：「當場舉發者，應填記駕駛人或行為人姓名
    、性別、出生年月日、地址、身分證統一號碼及車主姓名、
    地址、車牌號碼、車輛種類。被查獲之駕駛人或行為人為受
    處分人時，應將該通知單填記後交付該行為人簽名或蓋章收
    受之；拒絕簽章者，並記明其事由，視為已收受」（其中「
    拒絕簽章者，並記明其事由，視為已收受」之規定，於九十
    五年六月三修正為「拒絕簽章者，仍應將通知聯交付該駕駛
    人或行為人收受，並記明其事由及交付之時間；拒絕收受者
    ，應告知其應到案時間及處所，並記明事由與告知事項，視
    為已收受」）（同細則第四十六條第一項，針對裁決書之送
    達方式，亦有類同之規定）。此種「拒絕簽章視為已收受」
    之規定，乃裁處細則所特別規定之送達方式，查其目的不外
    在應受送達人既為受處罰人，且受處罰人已有親自「接觸」
    該通知單之事實，則為節省傳統送達方式之勞費，以「視為
    送達」之便宜方式，增進行政效能。惟按處理違反道路交通
    管理事件，有關文書送達之程序，依行政程序法之規定，裁
    處細則第五條亦訂有明文。又按行政機關為行政行為時，除
    法律另有規定外，應依本法規定為之。行政程序法第三條第
    一項定有明文。依此規定觀之，行政程序法原則上除適用於
    行政機關之「行政行為」外，立法者將之定位為「行政機關
    通用之行政程序基本法」，應甚明顯。道路交通管理處罰條
    例屬行政法性質之法律，應無疑義，本條例之主管機關為警
    察機關及公路監理機關，均為行政機關，主管機關依本條例
    舉發或處罰等行為，即屬行政（罰）事件之行政行為，各該
    文書之送達方式，自應遵守行政程序法之規定。惟前述行政
    程序法第三條第一項所謂「除法律另有規定外，應依本法規
    定為之」，究應如何理解？所謂法律是否僅指「形式意義之
    法律」，而不包括「實質意義之法律」的法規命令？抑或得
    包括行政規則在內？又是否法律可另為較行政程序法寬鬆之
    行政程序，以排除行政程序法之適用？亦即裁罰細則是否為
    此處「另有規定之法律」，而裁罰細則關於送達另有特別規
    定，是否即可排除行政程序法之適用？均尚有研求之餘地。
    本院以為，行政程序法為各項行政法規於程序規範之基本法
    ，換言之，行政程序法可謂「行政程序基本法」，有學者即
    稱之「行政法的憲法」。是以關於行政程序法與其他行政法
    規之競合效果，至少就程序事項之規定而言，適用及操作上
    至少應掌握以下三項原則（同此見解者，可參見湯德宗，行
    政程序法論，二年十月，初版，頁一四六以下）：(一)
    必須其他行政法令有較行政程序法更為嚴格之程序規定者，
    始得排除行政程序法之適用；(二)至其他法律之程序規定，是
    否更嚴格於行政程序法，應從嚴且個別認定；(三)行政程序法
    另具補充性，亦即行政程序法關於「正當行政程序」之基本
    規定，對於應適用本法之所有行政機關，均應有補充之效力
    。如此方符行政程序法為「行政程序基本法」之定位及效果
    。又按裁處細則係依據道路交通管理處罰條例第九十二條所
    授權訂定，尚不論其性質究屬法規命令或行政規則之爭議（
    惟其屬中央法規標準法第七條所定之「授權命令」尚無疑）
    ，至少其非形式意義之法律，自不得逾越母法，即道路交通
    管理處罰條例之逾越母法之授權，而與法律保留原則有所違
    背，為釋字第五一一號解釋所明示之意旨。是不論係裁處細
    則或道路交通管理處罰條例，對於送達如另有特別規定者，
    亦應遵守前述三項原則，而不得與行政程序法有關送達之規
    定有所牴觸，並為更不利於當事人，或更寬待於行政機關之
    情。末按行政處分，係指行政機關就公法上具體事件所為之
    決定或其他公權力措施而對外直接發生法律效果之單方行政
    行為。行政程序法第九十二條第一項定有明文。依此規定並
    綜合學說上之見解，行政處分之主要特徵在於其具有規範作
    用而對權利或義務產生規制作用，亦即對作成處分機關以外
    之人之權利、義務、法律地位或法律上利益直接發生得、喪
    、變更或造成影響之結果，又是否發生法律效果之判斷，應
    就行政機關表示於外部之客觀意思表示予以認定。至行政機
    關所採之方式為何則非所問，亦不因其用語、形式或記載不
    得聲明不服文字而異其結果。此早經釋字第四二三號解釋所
    闡明。換言之，凡行政行為具有規制作用而符合行政處分其
    他要件者，均應視作行政處分，如此方得與不具法效性之觀
    念通知有所區別。查通知單上載明違規事實、違法之法條，
    及須依應到案日期、處所，持通知單到案聽候裁決，逾期不
    到案，逕行裁決等法律效果之自樣，若結合道路交通管理處
    罰條例第九條，即裁罰細則之處罰規定，其對於違規之行為
    人至少已具有確認其違規，及必須依法於十五日內遵期到案
    陳述聽候，或逾期受到逕行裁決之實體法處以罰鍰上法律效
    果，對於行為人具有幾乎不能抗拒之強制力，自屬行政處分
    ，而不能單純以尚不得對此通知單不服，即認其屬觀念通知
    ，其理自明。通知單既屬行政處分之性質，即受到行政程序
    法之規範，關於通知書送達之程序，自亦不例外。
四、再按書面之行政處分，應送達相對人或已知之利害關係人，
    行政程序法第一百條第一項前段，定有明文。又關於送達之
    各種方式，行政程序法第一章第十一節（第六十七條至第九
    十條）均定有明文，其中不論是行政機關之自行送達或郵務
    送達，抑或補充送達、留置送達、寄存送達或例外之公示送
    達等規定，除公示送達外，均係掌握「書面之行政處分，應
    使該書面達到於應受送達人之處，使其得以知悉該行政處分
    之內容及（救濟）效果等」之原則，無論如何，均無似裁處
    細則關於「拒絕簽章視為已收受（即送達）」之規定，而使
    得行為人永久喪失持有通知單之機會或類似規定。本院以為
    ，「拒絕簽章視為送達」之規定，固係為達行政效能之便宜
    作法，惟至少就通知單之送達言，因為違規人決定是否遵期
    繳納最低罰鍰額，係以通知單為據，此可自通知單上載明「
    依本單背面所印之罰鍰繳納方式．．．繳納罰鍰」、「持本
    通知單到案聽候裁決」等語可知。亦即違規人如因為不服舉
    發之事實，而以「拒絕簽章」之方式拒絕收受通知單，惟於
    事後又願甘服舉發事實，卻因未持有通知單，致無從得知應
    到案之日期、處所等，以繳納罰鍰，而享有最低額罰鍰之利
    益，即令違規人逕自前往監理站，其要如何及依憑何項依據
    ，向裁罰者陳述其違規情事，監理站在無通知單可資查詢之
    下，是否能得知違規人及違規事由等情，不無疑問。可想而
    知之結果係，違規人祇能坐等逾越到案日期，而終受到裁罰
    罰鍰最高額之最不利之法律效果。又行為人如係因為不服舉
    發事實而拒絕簽章，解釋上行為人即已有聲明異議之意思，
    卻因為須「於接到裁決書之翌日起十五日內，向管轄地方法
    院聲明異議」之教示規定，而喪失得立即針對通知單不服之
    權利，最後雖得依據裁決書聲明異議，惟如經駁回確定，其
    所受之法律效果係「須繳納最高額罰鍰」，其間不盡合理之
    處甚明。尤有甚者，如拒絕簽收通知單之違規駕駛人並非車
    輛所有人，亦非其他經車主允許而使用車輛之人（例如車輛
    遭竊盜者使用，未及報警），卻冒用車輛所有人之名義，因
    為通知單不另送達車輛所有人，致所有人無從得知該違規事
    實，更無可能於期限內到案陳述不服，而須待車輛所有人收
    到裁決書時，始得知該違規事實，且其所應負擔之裁罰數額
    已為最高額之罰鍰，其不合理之處更明。是裁處細則第十一
    條第一項第一款中段所規定關於通知書「拒絕簽收視為送達
    」（或其後修正拒絕收受，告知其應到案時間、處所並記明
    事由與告知事項，視為收受）之規定，係對於行政機關較寬
    鬆之送達程序規定，而非更為嚴格之程序規定，且適用上可
    能發生如前所述不妥並有害人民權利之結果，本院以為，該
    規定雖可謂係關於送達之技術性、細節性之規定，惟一來已
    增加授權母法即道路交通管理處罰條例所無之限制人民權利
    之規定，二來即令規定於授權母法中，基於落實正當行政程
    序原則之要求，該規定亦因與行政程序法之送達之一般規定
    有所牴觸而違法（至於裁處細則第四十六條第一項對於裁決
    書拒絕簽收視為送達之規定，是否違法，因與本案無關，本
    院暫不表意見）。換言之，對於當事人拒絕簽章之通知單，
    舉發之警察機關，仍應按行政程序法之規定送達，始為合法
    之送達。
五、查原處分機關以本案據舉發員警稱，異議人駕駛車號7G－35
    21自小客車於九十一年二月三日十七時二十分行經桃園縣蘆
    竹鄉○○路與大新路時闖越該路口之紅燈號誌【紅燈右轉（
    大新路方向之號誌亮紅燈約五至六秒後車號7G－35 21自小
    客車始由大竹路右轉進入大新路）】，被於距該路口約三十
    至四十公尺處執勤之員警發現予以攔停，並要求出示駕、行
    照供查核，員警盤檢查核後遂開單舉發，異議人辯稱係因路
    口車流壅塞其車才會於大新路之號誌燈變紅燈後始右轉進入
    大新路，惟當日係假日該路口並無交通壅塞之情形，異議人
    拒絕簽名查收，員警遂將異議人拒絕簽收之事實填具通知單
    上，遂依前述違規事實處罰異議人新臺幣（以下同）五千四
    百元。經本院訊據證人即舉發員警丙○○結證仍稱，當日看
    見異議人於紅燈後仍右轉，且當日為假日，車子不多，不可
    能發生如異議狀所指遭前車阻擋而誤認情事等語。訊據異議
    人固仍否認於違規時地有紅燈右轉，並辯稱（略以）：當地
    車輛蠻多，當天的確是有車子在我前方擋住我，該車是直行
    而且不只二台車，我確定我是綠燈道路口轉彎時才變成紅燈
    ，所以我不是紅燈右轉，是被前車擋到等語。惟異議人及其
    代理人於九十四年九月二日具狀以書面表示不爭執於舉發時
    、地有紅燈右轉之事實，並同意依道路交通管理處罰條例第
    五十三條第二項願受裁處最高額罰鍰一千八百元等語，有該
    聲請狀一件附卷可查。是異議人既已坦承（自認）確有紅燈
    右轉之違規行為，本院即據此事實為適用法律之基礎，依前
    述說明，本件法律修正既發生於行政爭訟中，自應適用行政
    罰法第五條「從新從優」原則，適用修正後較有利於行為人
    即異議人之道路交通管理處罰條例第五十三條第二項規定，
    認異議人確有汽車駕駛人，行經有燈光號誌管制之交岔路口
    紅燈右轉之違規行為。原處分機關未及比較新舊法，適用較
    不利異議人之同條例第五十三條第一項規定，自有違法不當
    。又查本件不論係舉發之警察機關或原處分機關之監理站，
    對於異議人所拒絕簽收之通知單，均未依行政程序法之規定
    ，另行合法送達於異議人，此為證人丙○○及原處分機關所
    不爭執，依前述說明，本件送達有違行政程序法之規定，自
    非合法送達。惟又查異議人係於逾越到案期限後，收到裁決
    書，此為異議人所不否認在卷，是前述通知書未合法送達之
    瑕疵，業經其後裁決書之合法送達而補正，且異議人係自收
    到裁決書之日起，始為合法送達，異議人復於二十日內提出
    本件異議，自屬尚未逾越到案期限者，原處分機關處以法定
    最高額之法律效果裁量亦有違法。綜上所述，原處分機關適
    用修正前之道路交通管理處罰條例第五十三條第一項，並處
    以法定最高額罰鍰五千四百元，其適用法律及效果裁量俱有
    違法不當，依道路交通案件處理辦法第二十條之規定，應予
    撤銷，爰自為裁定，另依修正後道路交通管理條例第五十三
    條第二項之規定，並據前述裁罰標準表之裁量標準，以異議
    人駕駛自用小客車（非機器腳踏車）之汽車，裁處法定罰鍰
    新臺幣九百元，並記違規點數三點。
六、爰依道路交通管理處罰條例第八十七條第二項、第八十八條
    、第八十九條，九十三年十二月二十二日司法院行政院會同
    修正發布之道路交通案件處理辦法第二十條本文中段，裁定
    如主文。
中    華    民    國    97    年     6    月    30    日
                         臺灣桃園地方法院交通法庭
                            法  官  錢  建  榮
以上正本證明與原本無異。
如不服本裁定，應於裁定送達後5 日內向本院提出抗告狀。
                            書記官  李  玉  華
中    華    民    國    97    年    7     月    7     日


司法院資訊處製作；財團法人民間司法改革基金會備份。
